【裁判字號】    90,上更(一),368
【裁判日期】    901031
【裁判案由】    偽證
【裁判全文】
臺灣高等法院臺南分院刑事判決           九十年度上更(一)字第三六八號     Ｃ
      上  訴  人  台灣台南地方法院檢察署檢察官
      上  訴  人
      即  被  告  甲  ○  ○
右上訴人因被告偽證案件，不服臺灣臺南地方法院八十七年度訴字第一二八六號中華
民國八十八年一月二十九日第一審判決（起訴案號：臺灣臺南地方法院檢察署八十七
年度偵字第三三四一號），提起上訴，經判決後，由最高法院發回更審，本院判決如
左：
      主      文
原判決撤銷。
甲○○、乙○○○於執行審判職務之公署審判時，為證人，於案情有重要關係之事項
，供前具結，而為虛偽陳述，各處有期徒刑拾月。均緩刑肆年。
      事      實
一、甲○○係從事代書業務，於民國（下同）八十年九月間，乙○○○介紹己○○及
    丁○○（己○○之婿）向曾福趾之代理人戊○○，以新台幣（下同）一千二百六
    十二萬九千三百七十五元購買曾福趾所有坐落台南市○○段二五之一、二一之五
    ０號土地，同年十一月二十日上午，丁○○前往甲○○代書事務所與戊○○簽約
    ，並明確表示係伊與己○○共同買受，甲○○即於買賣契約上記載承買人為丁○○與己○○，並由丁○○給付定金一百萬元，嗣因丁○○、己○○要求餘款交付
    予曾福趾本人，並由曾福趾本人辦理移轉登記，而曾福趾因故無法親自收受買賣
    餘款，丁○○與己○○因而未付款，戊○○乃以存證信函聲明丁○○違約，將一
    百萬元之定金沒收。丁○○、己○○乃向原審臺灣台南地方法院起訴請求曾福趾
    將上開土地移轉登記之民事訴訟，經法院以八十一年度重訴字第二十五號受理。
    詎乙○○○竟於八十一年五月五日下午四時許，於該院出庭作證，供前具結，明
    知上開土地係由丁○○、己○○共同買受，竟就此於該案有重要關係事項，虛偽
    陳稱：『上開土地是丁○○一人所買，買時要求代書將來登記予丁○○及己○○
    』等語。甲○○亦於八十一年五月十九日下午四時許，亦在該院第一法庭，就上
    開事件出庭作證，供前具結，亦明知上開土地係由丁○○、己○○共同買受，竟
    就此於該案有重要關係事項，虛偽陳稱：『上開土地係由丁○○出面買受，丁○○要求登記丁○○及己○○二人之名義』等語。嗣上開案件上訴本院，二人並均
    承上開偽證之單一犯意，接續於本院八十一年度重上字第三二號土地所有權移轉
    登記事件中，於八十二年五月五日上午十時二十分許，在本院民事第二法庭、及
    於發回更審後本院八十二年重上更（一）字第十八號土地所有權移轉登記事件，
    於同年十月二十一日下午二時四十分許，在本院民事第一法庭，供前具結為上開
    相同之不實陳述。
二、案經己○○告發由臺灣臺南地方法院檢察署檢察官偵查起訴。
      理      由
一、訊據被告甲○○、乙○○○固坦承有為右揭證詞之情事，但均矢口否認有偽證之
    犯行，被告甲○○辯稱：伊係依照該不動產買賣之當事人的意思打契約，伊於本
    院上開民事事件作證時所言均係實在，並無虛偽，伊並沒有作偽證，當時是丁○○一人來辦理，伊寫他一人而已，後來於寫契約即將完成時，他才說要增列己○○作買受人，伊才加入己○○，故丁○○三字在契約書承買人欄下方，而己○○
    三字偏左，足見己○○三字係事後填寫（顯示訂立買賣契約之初，丁○○未表示
    係與己○○共同買受）云云；被告乙○○○則辯稱：伊僅係該不動產買賣之介紹
    人，伊於作證時所言均實在，伊並未作偽證云云。
二、惟查：右揭事實，業經告發人己○○指訴歷歷並陳稱：伊有去看土地，買地錢不
    夠，與丁○○一人一半，一人要繳六百多萬元，契約要寫二人名字等情（見本院
    九十年八月二十四日訊問筆錄），核與證人即參與整個訂約過程之丙○○○（己○○之女、丁○○之妻）於原審到庭結證稱：『因伊等要移民，在公園路的房屋
    要賣掉，當時承辦的代書即被告甲○○、被告乙○○○知道伊賣房子有錢，所以
    介紹伊買開元路的土地。伊去看土地後，就和母親商量共同土買土地，一起蓋房
    子一起住，後來乙○○○和伊一起去看土地後，到乙○○○家，代書及戊○○均
    在場，他們就說要簽約，因當時伊媽媽還沒有看過土地，伊說要其母親看過後才
    簽約，所以當天沒有簽成。經過十天後，介紹人叫伊母親快來看土地，之前談的
    價格是每坪三十二萬，共五十一坪。伊母親來台南後，到介紹人處商量價錢，當
    時戊○○夫婦有在場，戊○○說土地不是他的無法決定價錢，所以也沒有談成。
    到十一月十九日乙○○○說土地要賣了，二十日簽約，乙○○○、被告、伊及伊
    先生、伊妹妹、戊○○夫妻均在場，伊媽媽因要領錢又要簽約會來不及，他們說
    沒有簽沒關係後，錢有進來就可以了。簽約以後，伊回新營幫母親領錢並匯錢過
    來伊先生在台南的帳戶，回台南後伊就告訴乙○○○錢已過來了。契約書上己○○的名字是代書寫的，戊○○說印章可以補蓋（按契約書上並未蓋己○○印章
    ）。丁○○的印章是他自已蓋的。簽約時我們付了一百萬元定金。簽約隔日，乙○○○跟伊說戊○○堅持要付現金，不能付支票，地主（曾福趾）說要來，後來
    也沒有來。有代理人來，伊等對代理人的身分有懷疑，（問：是否事後後悔不想
    買了﹖）伊等並非不想買，只是因為所有權人未出面，伊等怕以後會有問題，而
    且伊等簽約後第二天就到銀行提款，若不想買，為何會提款。且簽約之前，伊等
    完全不知道曾福趾在做什麼﹖』等語之情節相符（原審卷第三十二頁、第三十三
    頁）。證人丁○○亦於本院訊問時到庭陳明：當時是要寫二個人名字，不是要增
    列名字，亦曾到乙○○○家談，伊有告訴他，要與己○○一人一半（見本院九十
    年九月七日訊問筆錄）等語，參以告發人己○○及丁○○與曾福趾（由戊○○代
    理）間所簽定之卷附買賣契約，丁○○之簽字並非在格子中間，而係偏右書寫，
    其印文係蓋於右邊線上，己○○之簽字則偏左書寫，有買賣契約影本乙紙（偵查
    卷第五頁以下）附卷可稽，足見丁○○、己○○二人之姓名於簽約時，即已併列
    為承買人，並非於契約寫好後才增列己○○之姓名；又衡諸常理，如買受人僅丁○○一人，而欲登記二人名義，則只要在買賣契約書註明『登記名義人由買方指
    定』或『登記名義人為丁○○及己○○二人』即可，無庸將告發人己○○列為承
    買人。再甲○○、乙○○○於原審八十一年度重訴字第二十五號土地所有權移轉
    登記事件中所為證詞不實在之事實、並均承上開偽證之單一犯意，接續於本院八
    十一年度重上字第三二號土地所有權移轉登記事件中，於八十二年五月五日上午
    十時二十分許，在本院民事第二法庭、及於本院八十二年重上更（一）字第十八
    號土地所有權移轉登記事件，於同年十月二十一日下午二時四十分許，在本院民
    事第一法庭為上開相同之不實陳述之事實，業經本院於八十四年度重上更（三）
    字第二０號民事土地所有移轉登記事件中審認明確，亦有上開各審判決書各在卷
    可考（見偵查卷第八頁至第五十一頁）。且此部分事項足為告發人蒙受不利裁判
    結果之危險，屬於案情有重要關係之事項，被告等於上開土地所有權移轉登記事
    件等事件中供前具結而為虛偽陳述，有各該筆錄之記載及結文存卷可稽。綜合上
    述各情，參酌以觀，被告二人所為上揭證詞，係屬虛偽之陳述，甚為明顯。本件
    事証已臻明確，被告等所辯要無可採，其等偽證之犯行，均洵堪認定。被告甲○○、乙○○○所為辯解丁○○要求增列登記己○○一人之名義云云，無非係偏袒
    賣方之詞，既與調查結果不符，自無足採。
三、又告發人即買受人己○○、丁○○與案外人之出賣人曾福趾間上開土地所有權移
    轉登記事件中，兩造之爭點在於承買人究竟是否為告發人己○○及丁○○二人？
    曾福趾僅對僅丁○○一人為催告並解除契約是否合法？故被告二人供證買受人僅
    丁○○一人，自屬於案情有重要關係之事項，蓋曾福趾抗辯買受人僅丁○○一人
    ，告發人僅係指定登記名義人，果其抗辯屬實可採，則出賣人曾福趾嗣僅向丁○○一人發函催告及解約之意思表示，該買賣契約即難認並未合法解除，告發人己○○自不得本於買受人之地位，請求移轉登記，其於上開土地所有權移轉登記事
    件中之請求勢必無理由，丁○○所給付定金一百萬元亦將悉遭出賣人沒收。詎乙○○○、甲○○竟均於右揭時地，在原審、及本院民事庭上開案件開庭時，出庭
    作證，供前具結，明知上開土地係由丁○○、己○○共同買受，竟就此於該案有
    重要關係事項，接續虛偽陳稱：『上開土地是丁○○一人所買，買時要求代書將
    來登記予丁○○及己○○』等語。被告二人所為虛偽陳述，顯足以致法院審判錯
    誤之虞，並致告發人即買受人己○○、丁○○曾福趾連年訟累，侵害國家法益。
四、核被告二人係證人，於執行審判職務之公署審判時，於案情有重要關係之事項，
    供前具結，而為虛偽陳述，所為均係犯刑法第一百六十八條之偽證罪。原審以被
    告事證已臻明確，因予論罪科刑，固非無見，惟查（一）被告二人係為證人，原
    判決於主文欄內漏列為證人，已有未洽；（二）被告二人，並均承上開偽證之單
    一犯意，接續於本院八十一年度重上字第三二號土地所有權移轉登記事件中，供
    前具結，於八十二年五月五日上午十時二十分許，在本院民事第二法庭、及於本
    院八十二年重上更（一）字第十八號土地所有權移轉登記事件，於同年十月二十
    一日下午二時四十分許，在本院民事第一法庭為上開相同之不實陳述之事實，有
    筆錄及結文可憑，且業經本院於八十四年度重上更（三）字第二０號民事土地所
    有移轉登記事件中審認明確，非僅於原審審判時，為證人而於案情有重要關係之
    事項，供前具結為虛偽陳述而已，此部分原判決未予一併詳查，亦有未合。檢察
    官據此指摘原審漏未審酌被告在本院接續偽證之部分，為有理由；被告於本院否
    認犯罪指摘原判決不當，雖不足採，惟原判決既有可議，自應由本院將原判決撤
    銷改判。爰併審酌被告二人均無犯罪前科，素行尚佳，及其等犯罪之動機，手段
    、所生危害、犯罪後之態度情等一切情狀，各量處如主文所示之刑，以資懲戒。
    又被告二人均無犯罪前科，未曾受有期徒刑以上刑之宣告，此有本院刑案被告全
    國前案紀錄表二件附卷可憑，且丁○○及告發人於上開曾福趾之土地所有權移轉
    登記民事事件均已獲勝訴確定在案，亦有該案最高法院八十五年度台上字第一五
    七五號判決附卷可稽，足見告發人雖因被告偽證而蒙受訟累但最終判決結果，並
    未因被告二人之偽證而蒙受不利之影響，而被告二人因此案件，業經纏訟多年所
    受教訓，已夠深刻，經此罪刑之宣告，當知所警惕，而無再犯之虞，本院認所宣
    告之刑，以暫不執行為適當，爰併宣告各緩刑肆年，以勵自新。公訴人上訴認被
    告未有悔意，原判決宣告緩刑不當等語，尚非可取，合併說明。
據上論結，應依刑事訴訟法第三百六十九條第一項前段、第三百六十四條、第二百九
十九條第一項前段、刑法第一百六十八條、第七十四條第一款，判決如主文。
本案經檢察官劉榮堂到庭執行職務。
中    華    民    國      九十      年        十      月     三十一     日
                                  臺灣高等法院臺南分院刑事第三庭
                                      審判長法官  黃    崑    宗
                                            法官  戴    勝    利
                                            法官  莊    俊    華
右正本證明與原本無異。
如不服本判決，應於判決送達後十日內向本院提出上訴狀，其未敘述理由者並應於提
出上訴狀後十日內向本院補提理由書（應附繕本)。
                                      法院書記官  易    慧    玲
中    華    民    國      九十      年        十一      月      一      日
附錄本判決論罪科刑法條：
刑法第一百六十八條：於執行審判職務之公署審判時或於檢查官偵查時，證人、鑑定
                    人、通譯於案情有重要關係之事項，供前或供後具結，而為虛
                    偽陳述者，處七年以下有期徒刑。


司法院資訊處製作；財團法人民間司法改革基金會備份。
